【裁判字號】    94,訴,387
【裁判日期】    950111
【裁判案由】    違反槍砲彈藥刀械管制條例
【裁判全文】
臺灣基隆地方法院刑事判決               94年度訴字第387號
公  訴  人  臺灣基隆地方法院檢察署檢察官
被      告  己○○
指定辯護人  本院公設辯護人  乙○○
上列被告因違反槍砲彈藥刀械管制條例案件，經檢察官提起公訴
（93年度偵字第49號），本院判決如下︰
    主  文
己○○無罪。
    理  由
一、公訴意旨略以：被告己○○於不詳時間，持有仿貝瑞塔廠84
    型半自動手槍製造之玩具手槍換裝土造金屬槍管改造而成之
    具有殺傷力之改造手槍（含彈夾1 個，槍枝管制編號000000
    0000）1 枝及屬公告槍砲彈藥主要組成零中炸彈或爆裂物之
    之雙基發射火藥（驗餘淨重0.78公克）。被告於民國92年8
    月間某日，因友人不再繼續將基隆市○○街某處房屋借予其
    及其女友甲○○居住，被告為遷移居住處所，乃在上開處所
    ，將上揭具有殺傷力之改造玩具手槍及雙基發射火藥，併同
    仿貝瑞塔廠製無殺傷力之改造玩具手槍1 支、不具殺傷力之
    改造玩具子彈6 顆、彈殼15顆、鉛彈頭8 顆、西瓜刀3 支、
    折信刀1 支及吸食器1 組等物置於2 只黑色塑膠袋內，交予
    不知情之女友甲○○，並由真實姓名不詳綽號「天龍」之友
    人駕車搭載甲○○，將之攜往不知情之戊○○位於基隆市安
    樂區○○○街62巷52號之住處寄放，嗣戊○○之男友廖士傑
    發現塑膠袋內裝有上揭含有殺傷力之改造玩具手槍及雙基發
    射火藥等物，遂將該情告以戊○○，經戊○○聯絡甲○○取
    回未果後，因恐攬刑責，乃與廖士傑將含有上揭槍彈之2 只
    黑色塑膠袋藏置在不知情之詹耀輝所管理之基隆市安樂區○○○街62巷291 號地下一層儲藏室內。嗣於92年9 月19日晚
    間8 時45分許，經警持搜索票至戊○○前開住所搜索時，戊○○主動供出上情，而在該儲藏室內查獲上揭2 個黑色塑膠
    袋及其內2 只手提袋，內裝有上揭仿貝瑞塔廠84型半自動手
    槍製造之玩具手槍換裝土造金屬槍管改造而成之具有殺傷力
    之改造玩具手槍（含彈夾1 個，槍枝管制編號0000000000）
    1 枝及屬公告槍砲彈藥主要組成零件中炸彈或爆裂物之雙基
    發射火藥（驗餘淨重0.78公克）、仿貝瑞塔廠製無殺傷力之
    改造玩具手槍1 支、不具殺傷力之改造玩具子彈6 顆、彈殼
    15顆、鉛彈頭8 顆、西瓜刀3 支、折信刀1 支及吸食器1 組
    等物，因認被告涉犯修正前槍砲彈藥刀械管制條例第11條第
    4 項、第12條第4 項之罪嫌。
二、按犯罪事實應依證據認定，無證據不得認定犯罪事實；又不
    能證明被告犯罪或其行為不罰者，應諭知無罪之判決，刑事
    訴訟法第154 條第2 項、第301 條第1 項分別定有明文。次
    按事實之認定，應憑證據，如未能發現相當證據，或證據不
    足以證明，自不能以推測或擬制之方法，以為裁判基礎，此
    有最高法院40年臺上字第86號判例可資參照。
三、公訴人認被告涉犯上揭槍砲彈藥刀械管制條例之罪嫌，係以
    證人甲○○、戊○○、廖士傑於警詢及檢察官偵查中之證述
    、證人詹耀輝於警詢中之證述、證人丁○○於檢察官偵查中
    證言，扣案具有殺傷力之改造玩具手槍及雙基發射火藥，內
    政部刑事警察局之鑑定書、搜索扣押筆錄及照片等為其主要
    論據。訊據被告固坦承於93年8 月下旬某日，為遷移居住處
    所，曾交付2 只黑色塑膠袋予證人即其女友甲○○，然堅詞
    否認有何公訴人所指之犯行，辯稱：2 只黑色塑膠袋內僅係
    平日換洗衣物，並無扣案之改造玩具手槍、雙基發射火藥及
    其餘扣案物，警察在證人詹耀輝管理之儲藏室內扣得之上揭
    具有殺傷力之改造玩具手槍及雙基發射火藥等物，均非伊所
    有等語。
四、經查：
  (一)上揭扣案之貝瑞塔改造手槍1 枝（槍枝管制編號0000000000
    ），認係由仿貝瑞塔廠84型半自動手槍製造之玩具手槍換裝
    土造金屬槍管改造而成之玩具手槍，機械性良好，可擊發適
    用之子彈，認具殺傷力；又扣案之火藥（驗餘淨重0.78公克
    ）檢出硝化甘油、硝化纖維等成分，認係雙基發射火藥，而
    屬槍砲中之主要組成零件，固有內政部警政署刑事警察局92
    年11月14日刑鑑字第0920183482號槍彈鑑定書、94年2 月17
    日刑鑑字第0930251670號鑑定書、內政部94年12月1 日內授
    警字第0940101631號函各1 紙在卷可憑。然上揭具有殺傷力
    之改造玩具手槍及雙基發射火藥等物，係經警以證人戊○○
    違反毒品危害防制條例之罪，聲請本院核發搜索票後，於92
    年9 月19日晚間6 時許，前往證人戊○○位於基隆市安樂區
    ○○○街62巷52號1 樓住處，執行搜索無結果後，證人戊○○主動供出上揭具有殺傷力之改造玩具手槍及雙基發射火藥
    等物，寄放在證人詹耀輝所管理之基隆市安樂區○○○街62
    巷291 號底一層儲藏室，經警聯絡證人詹耀輝到場同意警員
    實施搜索後，在該處扣得上揭具有殺傷力之改造玩具手槍及
    雙基發射火藥等物之情，已據證人詹耀輝於警詢時、證人廖
    士傑及戊○○於警詢及檢察官偵查中、證人丁○○即到場實
    施搜索之警員於檢察官偵查中及本院訊問時證述在卷，並有
    搜索扣押筆錄2 份及實施搜索時之照片等在卷可稽，足證扣
    案具有殺傷力之改造玩具手槍及雙基發射火藥等物，並非在
    被告實力支配範圍內之處所扣得，倘無其他證據可以為佐，
    尚難逕認被告持有上揭扣案具有殺傷力之改造玩具手槍及雙
    基發射火藥等物。
  (二)證人即被告之女友甲○○固迭於警詢及檢察官偵查中證稱，
    被告交予其之2 只黑色塑膠袋內，含有扣案具有殺傷力之改
    造玩具手槍及雙基發射火藥等物，惟被告堅詞否認。觀諸證
    人甲○○證述上揭內含扣案具有殺傷力之改造玩具手槍及雙
    基發射火藥之2 只黑色塑膠袋，係其攜往證人戊○○住處寄
    放等情（詳見偵查卷第9 頁、第14頁至第15頁、第93頁反面
    、第153 頁），足見證人甲○○於客觀上曾持有上揭扣案物
    ，據此，證人甲○○亦涉有違反槍砲彈藥刀械管制條例之罪
    嫌，故證人甲○○就扣案具有殺傷力之改造玩具手槍及雙基
    發射火藥究係何人所有，及何以由其攜至證人戊○○住處寄
    放乙節，自具有切身利害關係，從而其所為相關之指證，即
    應無瑕疵，並應有其他相關證據為佐，以強化其證言之信憑
    性。然查，證人甲○○先於警詢時指稱是親自將內含扣案具
    有殺傷力之改造玩具手槍及雙基發射火藥之2 只黑色塑膠袋
    交予證人戊○○收藏（詳見偵查卷第10頁），嗣於檢察官偵
    查中證稱，將扣案槍枝等物攜往證人戊○○住處時，證人戊○○不在住處，因該處大門未關，即逕將扣案之槍枝等物拿
    到屋內寄放（詳見偵查卷第153 頁），其就證人戊○○是否
    親自收受內含具有殺傷力之改造玩具手槍及雙基發射火藥等
    物之2 只黑色塑膠袋乙節，前後證述不一，已有瑕疵；再觀
    諸證人甲○○於警詢及檢察官偵查中證稱被告並未告知塑膠
    袋內裝置何物，其亦未打開來查看（詳見偵查卷第9 頁、第
    15 頁）， 且經警提示扣案之槍械2 支供證人甲○○指認，
    證人甲○○復指稱之前看過被告持有的槍枝是黑色的、槍身
    及把手是四方形，而未曾看過被告持有扣案之槍枝（詳見偵
    查卷第16頁），可見證人甲○○並不知悉被告交予其之2 只
    黑色塑膠袋內裝有何物，亦未曾見過被告持有扣案具有殺傷
    力之改造玩具手槍及雙基發射火藥，詎其竟可指證上開扣案
    物係被告所持有，其所為之指證顯悖於常情，要難遽信。
  (三)至證人詹耀輝於警詢時指稱，警察在基隆市○○○街62巷29
    1 號地下一層所查扣之2 只黑色塑膠袋，係證人廖士傑所寄
    放，其未詢問證人廖士傑寄放之原因，亦未查看塑膠袋內裝
    置何物品等語（詳見偵查卷第40頁至第43頁）；證人廖士傑
    於警詢時指稱，警察在基隆市○○○街62巷291 號地下一層
    所扣得內含具有殺傷力之改造手槍及火藥等物之黑色塑膠袋
    2 只，係其與證人戊○○共同持往該處寄放，上開扣案物品
    是證人戊○○的友人放置在證人戊○○家中，不知係何人所
    有（詳見偵查卷第45頁至第46頁），另在檢察官偵查中證稱
    ，案發後，證人戊○○告訴其係證人甲○○帶同一名不詳男
    子借住證人戊○○住處後，才發現扣案之改造手槍及火藥等
    物，不知該不詳男子是何人，且在證人戊○○住處，並未遇
    見被告等語（詳見偵查卷第176 頁）；證人戊○○於警詢時
    指稱，92年8 月某日，被告將1 包大型黑色塑膠袋拿給證人
    甲○○，要證人甲○○寄放在其家中，嗣其女兒及證人廖士
    傑發現袋內有扣案之改造手槍及火藥等物，其即打電話詢問
    證人甲○○，為何將上開物品寄放在其住處，證人甲○○稱
    上開物品係被告所有（詳見偵查卷第31頁至第32頁），嗣於
    檢察官偵訊以如何知道塑膠袋內扣案具有殺傷力之改造玩具
    手槍及雙基發射火藥是被告寄放時，證稱是證人甲○○告訴
    其是被告放的，並未親眼看見被告持上開扣案物至住處寄放
    等語（詳見偵查卷第115 頁至第116 頁），可見證人戊○○
    於警詢時所指被告將1 包大型黑色塑膠袋拿給證人甲○○，
    要證人甲○○寄放在其家中，係在發現該黑色塑膠袋內有扣
    案具有殺傷力之改造玩具手槍及雙基發射火藥等物，打電話
    詢問證人甲○○後，證人甲○○始告以該情節，而非證人戊○○親自見聞。綜觀證人詹耀輝、廖士傑、戊○○等人之證
    言，足徽渠等均未曾看見被告將上開內含具有殺傷力之改造
    手槍及火藥等物之2 只塑膠袋攜往證人戊○○住處，而係證
    人戊○○於案發後詢問證人甲○○，證人甲○○告以扣案物
    係被告所有，證人戊○○再輾轉告知證人廖士傑，是證人戊○○及廖士傑有關扣案具有殺傷力之改造玩具手槍及雙基發
    射火藥係被告所有指證，顯均係聽聞自證人甲○○，要均無
    足資為不利於被告之證據。
  (四)又證人丁○○即本案實施搜索之警員雖於檢察官偵查中及本
    院審理時結證稱，係案外人即庚○向警方檢舉被告持有槍枝
    ，而被告與證人甲○○同住在證人戊○○住處，於是前往證
    人戊○○住處查訪，發現該處有施用毒品人口出入，因未肯
    定證人戊○○住處內是否藏有槍枝，乃由同知上情之案外人
    吳紀煒為檢舉人，並以證人戊○○住處內有人施用毒品為由
    ，向法院聲請核發搜索票，而於92年9 月19日前往證人戊○○住處執行搜索等語（詳見偵查卷第109 頁反面、第131 頁
    、本院94年12月28日審判筆錄第5 頁），然觀諸證人丁○○
    上開所證，其顯非親自見聞被告持有扣案具有殺傷力之改造
    玩具手槍及雙基發射火藥，而親自見聞被告持有上揭扣案物
    之案外人庚○經檢察官及本院傳喚、拘提未到庭，另案外人
    吳紀煒係檢舉證人戊○○住處內藏有毒品，並未提及被告持
    有上揭扣案物，亦有本院92年度聲搜字第513 號卷附吳紀煒
    警詢筆錄1 份可稽，是證人丁○○之證述，亦無從據以證明
    被告持有扣案具有殺傷力之改造玩具手槍及雙基發射火藥等
    物。
  (五)綜上各節，公訴人提出之證據均不足以證明被告持有扣案具
    有殺傷力之改造玩具手槍及雙基發射火藥等物，此外，復查
    無其他積極證據足認被告有公訴人所指之犯行，揆諸前揭說
    明，不能證明被告犯罪，自應諭知被告無罪。
據上論斷，應依刑事訴訟法第301條第1項前段，判決如主文。
本案經檢察官丙○○到庭執行職務。
中    華    民    國    95    年    1    月    11    日
                  刑事第二庭審判長 法  官  王敏慧
                                   法  官  陳伯厚
                                   法  官  劉桂金
以上正本證明與原本無異。
對於本件判決如有不服，應於收受送達後10日內，向本院提出上
訴書狀，上訴於臺灣高等法院，並按他造當事人之人數附具繕本
。
中    華    民    國    95    年    1    月    11    日
                                   書記官  丁文宏


司法院資訊處製作；財團法人民間司法改革基金會備份。
